【裁判字號】    98,訴,1141
【裁判日期】    990127
【裁判案由】    妨害性自主罪
【裁判全文】
臺灣高雄地方法院刑事判決              98年度訴字第1141號
公  訴  人  臺灣高雄地方法院檢察署檢察官
被      告  辛○○
指定辯護人  本院公設辯護人  陳信凱
上列被告因妨害性自主案件，經檢察官提起公訴（97年度偵字第
26862 、33694 號），本院判決如下：
    主  文
辛○○對心智缺陷之人犯強制性交罪，未遂，累犯，處有期徒刑
貳年拾月。
   事  實
一、辛○○自幼為瘖啞人，前因竊盜案件，經本院95年簡字第
    7386 號 判處有期徒刑3 月確定，甫於民國96年6 月30日執
    行完畢。詎仍不知悔改，竟於97年8 月9 日上午9 時30分許
    ，騎乘車號EXX甲546 之機車行經高雄縣仁武鄉○○路120 巷
    往仁林路道路上，見患有心智缺陷之中度智障代號
    0000甲0000 （真實姓名年籍詳卷，下稱甲女）之女子獨自在
    該處行走，明知甲女為心智缺陷之人，竟基於對心智缺陷之
    人強制性交之犯意，將甲女強行壓倒在地，不顧甲女反對，
    強脫甲女褲子及內褲後，先以塑膠袋套住手部後出手撫摸甲
    女陰部外側，隨後以該塑膠袋套住其性器，正欲插入甲女陰
    道之際，適庚○○駕車載己○○、乙○○途經該處，發現後
    喝止而未得逞，辛○○見狀即騎上揭機車逃逸，經己○○抄
    下車牌後報警循線查獲。
二、案經甲女訴由高雄縣政府警察局仁武分局報請臺灣高雄地方
    法院檢察署檢察官偵查起訴。
    理  由
壹、證據能力部分
一、按被告以外之人於審判外之陳述雖不符刑事訴訟法第159 條
    之1 至之4 等4 條之規定，而經當事人於審判程序同意作為
    證據，法院審酌該言詞陳述或書面陳述作成時之情況，認為
    適當者，亦得為證據；當事人、代理人或辯護人於法院調查
    證據時，知有刑事訴訟法第159 條第1 項不得為證據之情形
    ，而未於言詞辯論終結前聲明異議者，視為有前項之同意，
    同法第159 條之5 定有明文。本件證人即告訴人甲女、證人
    己○○固均於警詢中為陳述，其等性質雖屬傳聞證據，惟其
    等所為之上開警詢筆錄內容，業經本院審理時予以提示並告
    以要旨，且各經檢察官、辯護人及被告表示意見。當事人或
    辯護人已知上述筆錄乃傳聞證據，且均未於言詞辯論終結前
    對該等筆錄內容異議，依上開規定，是其等於警詢中之證言
    應具有證據能力。
二、按被告之自白，非出於強暴、脅迫、利誘、詐欺、疲勞訊問
    、違法羈押或其他不當方法，且與事實相符者，得為證據，
    刑事訴訟法第156 第1 項定有明文。本件被告警詢中之供述
    ，係採一問一答之方式，透過手語通譯人員翻譯後進行，過
    程中並無強暴、脅迫、利誘、或其他不當方法之情形，業據
    證人即員警丙○○、證人即手語翻譯人員戊○○於本院審理
    時具結證述在卷（本院卷第76至77、83頁），顯見被告警詢
    中之自白，並無非法取供之情形，且與事實相符，依法自得
    作為本案判決基礎之證據。
三、按證人、鑑定人依法應具結而未具結者，其證言或鑑定意見
    ，不得作為證據，刑事訴訟法第158 條之3 定有明文。本件
    檢察官未令證人甲女於陳述前具結而為陳述，亦未依法敘明
    未令其具結之理由，是上開證人於檢察官偵訊時之證言即無
    證據能力。
貳、實體判決理由部分
    訊據被告辛○○固供稱有在上開時、地，將甲女推倒在地，
    出手將甲女褲子及內褲脫下，並以塑膠袋套住手部後出手撫
    摸甲女性器官，隨後將塑膠袋套上被告性器等語，惟矢口否
    認有對甲女強制性交未遂之犯行，並辯稱：伊將甲女推倒在
    地只是要看看她的性器官，並未有要對她性侵害，伊用塑膠
    袋套在自己的性器上，是怕甲女有AIDS云云。經查：
一、甲女為中度智能障礙之女子，有卷附甲女身心障礙手冊在卷
    可稽（證物袋內），而被告於前揭時、地，出手將甲女強行
    推倒在地後，出手將甲女褲子及內褲脫下，並以塑膠袋套住
    手部後，出手撫摸甲女下體，隨後將塑膠袋套上被告性器之
    犯行，業據被告供述在卷（本院卷第149 至153 頁），核與
    證人甲女於本院審理時具結證稱被告將我推倒，把我的褲子
    及內褲脫下，以手撫摸我下體等語（本院卷第88至89、94
    頁），證人己○○於警詢及本院審理時具結證稱被告當時將
    甲女壓在地上，甲女的褲子已經被脫下，被告的性器上套著
    塑膠袋（本院卷第134 至136 頁），證人庚○○於本院審理
    時具結證稱當時被告將甲女壓在地上，並用塑膠袋套在其自
    己的性器等語（本院卷第100 頁）相符，是被告於前揭時、
    地，強行將中度智能障礙之甲女壓倒在地後，出手撫摸其下
    體，隨後並在自己性器套上塑膠袋之事實，應堪認定。
二、被告雖辯稱伊將甲女推倒在地只是要看看她的性器，並未有
    要對她性侵害，伊用塑膠袋套在自己的生殖器上，是怕甲女
    有AIDS云云。惟查，案發當時被告已將甲女褲子及內褲脫下
    乙節，業據被告供述在卷（本院卷第150 頁），且與證人甲
    女於警詢及本院審理時具結證稱被告將我褲子脫掉，並將我
    的腳打開（97他6663卷第3 頁、本院卷第88頁）、證人庚○○、己○○於本院審理時具結證稱當時甲女下半身褲子已經
    脫下等語（本院卷第96、134 頁），倘被告僅是要觀看甲女
    之性器，衡情當可輕易為之，殊無以塑膠袋套在自己性器之
    必要。再者，倘被告只是要觀看甲女之性器，當無遭傳染AI
    DS疾病之可能，然被告卻以塑膠袋將自己性器套上作為防護
    ，顯見被告當時確實有欲將其性器插入甲女性器內之犯意，
    否則當無在自己性器套上塑膠袋之理。另證人甲女於本院審
    理時亦具結證稱被告的身體壓在她身上，是要將他的性器放
    入伊性器內（本院卷第91頁），證人庚○○、己○○於本院
    審理時亦具結證稱當時被告在上面，甲女被壓在下面等語（
    本院卷第96、138 頁），顯見被告當時以塑膠袋將自己性器
    套上，並將甲女壓倒在地之目的，是欲對甲女為強制性交之
    行為，而非僅是要觀看甲女之性器，應堪認定。是被告上揭
    所辯，顯與事實不符，不值採信。
三、公訴意旨另以被告將手指及陰莖插入甲女之陰道，因認被告
    涉犯刑法第222 條第1 項第3 款之對心智缺陷之人強制性交
    罪嫌，無非係以被告警詢中之自白，及證人甲女、己○○於
    警詢中之證述，資為論據。經查：
  (一)被告之自白為證據之一種，須非出於強暴、脅迫、利誘、詐
    欺或其他不正之方法，且與事實相符者，方得採為證據，故
    被告雖經自白，仍應調查其他必要之證據，以察其與事實是
    否相符，苟無法證明其與事實相符，根本即失其證據之證明
    力，不得採為判斷事實之根據（最高法院46年台上字第809
    號判例要旨參照）。被告於警詢中雖曾供稱以手指插入甲女
    陰道等語。惟查，被告於本院審理時改稱沒有以手指頭插入
    甲女之陰道等語。是被告是否曾以手指插入甲女之陰道內，
    前後供述已有不一，是其警詢中之自白，是否與事實相符，
    自應調查其他必要之證據，以察其與事實是否相符。經查，
    證人甲女於警詢時並未指稱被告以手指插入其陰道，且於本
    院審理時亦具結證稱被告只有用手摸我尿尿的地方（即陰道
    ），沒有將手伸進尿尿的地方等語（本院卷第89頁），是被
    告警詢中自白曾以手指插入甲女陰道乙節，顯與證人甲女之
    上揭證述不符。
  (二)又告訴人甲女雖於警詢時指稱被告將他的性器插入我的陰道
    內，並流出白白的東西，並於本院審理時具結證稱被告有將
    他性器插入我的陰道內，並將流出來白色的東西留在我尿尿
    的地方等語。然甲女於案發當日經丁○人員陪同前往財團法
    人長庚紀念醫院高雄分院所做之採證，除其處女膜在3 、5
    、7 點鐘有舊的撕裂傷外，並無其他新的傷害，有卷附財團
    法人長庚紀念醫院高雄分院受理疑似性侵害驗傷診斷書（證
    物袋內），且甲女當日穿著之上衣、內褲、陰道、肛門、口
    腔等處，經採證檢體送請內政部警政署刑事警察局鑑定結果
    ，亦未發現精子細胞，亦有卷附內政部警政署刑事警察局鑑
    驗書（證物袋內）在卷可稽。而證人庚○○於本院審理時亦
    具結證稱現場沒有看到精液（本院卷第98頁）。是甲女指稱
    被告將他的性器插入甲女陰道內，並流出白白的東西在其陰
    道云云，是否值採，即非無疑。
  (三)又證人己○○雖於警詢時證稱被告將他的性器插入甲女之陰
    道內，並上下抽動等語。惟查，證人己○○於本院審理時具
    結證稱被告將甲女壓在地上，但當時沒有看到男女性器交合
    ，也沒看到被告上下抽動的行為（本院卷第136 、141 頁）
    ，是證人己○○前後證述已有不一，是其警詢中證稱被告將
    他的性器插入甲女之陰道內，並上下抽動等語，是否值採，
    尚非無疑。佐以證人庚○○於本院審理時具結證稱沒有看到
    被告將性器插入甲女之陰道內等語（本院卷第98頁），顯見
    證人己○○、庚○○於案發當時並無目睹被告將性器插入甲
    女陰道內之情形。
  (四)此外復查無其他積極證據，足以證明被告案發當時曾將手指
    或性器插入甲女性器內之行為，基於罪疑唯輕原則，自應為
    有利於被告認定。
四、綜上所述，被告上揭所辯並無欲對甲女性侵之犯意云云，並
    不可採。本件被告對心智缺陷之甲女犯強制性交未遂之犯行
    ，事證明確，應依法論科。
五、按刑法上之未遂犯係指已著手於犯罪行為之實行而不遂者而
    言，觀之刑法第25條第1 項自明。被告出手將甲女強行壓倒
    在地，並將甲女之褲子及內褲脫去，出手撫摸甲女之性器外
    側後，續以塑膠袋套在自己性器上，再以身體將甲女壓倒在
    地上，顯已達於著手於強制性交之行為。核被告所為，係犯
    刑法第222 條第2 項、第1 項第3 款之對心智缺陷之人犯強
    制性交未遂罪。被告出手撫摸甲女性器之猥褻行為，屬強制
    性交未遂行為之階段行為，不另論罪。按刑法第221 條第1
    項之強制性交罪，其性質上本含有以強暴脅迫剝奪他人行動
    自由之行為在內，因之著手實行強姦之際，若非剝奪被害人
    之行動自由不能達強姦之目的，此時妨害自由為強姦罪所吸
    收，不另成罪（最高法院70年度台上字第6830號判決要旨參
    照）。本案被告於著手實行強制性交之際，強將告訴人壓倒
    在地，顯為達強制性交之目的，此時妨害自由部分應為強制
    性交之行為所吸收，不另成罪。被告曾有如事實欄所示之前
    科紀錄，此有上開前案紀錄表在卷可參，其於有期徒刑執行
    完畢後5 年內，故意再犯本件有期徒刑以上之罪，為累犯，
    應依刑法第47條第1 項規定加重其刑。又被告雖已著手強制
    性交行為之實行，而未至既遂之結果，為未遂犯，應依刑法
    第25條第2 項規定減輕其刑。公訴意旨認被告所為係犯刑法
    第222 條第1 項第3 款之對心智缺陷之人犯強制性交罪，尚
    有未合，附此敘明。又被告自幼即為語言、聽覺殘障之瘖啞
    人，有卷附高雄市三民區公所98年8 月18日高市三區社字第
    0980016485號函檢附之身心障礙鑑定資料（98審訴2564卷第
    73至74頁）可稽，依刑法第20條得減輕其刑，並依法先加後
    減，並遞減之。
六、爰審酌被告為滿足一己私慾，隨機攔阻在路上行走心智缺陷
    之告訴人，欲以強暴手段對心智缺陷之告訴人為強制性交行
    為，致告訴人身心受創，且被告於本院審理時飾詞卸責，難
    見有何悔意，本應嚴懲，惟念及被告自幼瘖啞，且告訴人之
    父親於本院準備程序期日亦當庭表示願意原諒被告（本院卷
    第28頁），及其犯罪動機及所用之強暴、脅迫手段，犯後態
    度等其他一切情狀，量處如主文所示之刑，以資懲儆。
據上論斷，應依刑事訴訟法第299 條第1 項前段，刑法第222 條
第2 項、第1 項第3 款、第47條第1 項、第20條、第25條第2 項
，判決如主文。
本案經檢察官壬○○到庭執行職務。
中    華    民    國    99    年    1     月    27    日
                  刑事第六庭  審判長法  官  李璧君
                                    法  官  鄭峻明
                                    法  官  曾仁勇
以上正本證明與原本無異。
如不服本判決應於收受本判決後10日內向本院提出上訴書狀，並
應敘述具體理由，如未敘述上訴理由者，應於上訴期間屆滿後20
日內補提理由書狀於本院（均須按他造當事人之人數附繕本）「
切勿逕送上級法院」。
中    華    民    國    99    年    1     月    27    日
                                    書記官  王紀芸
附錄本判決論罪科刑法條：
中華民國刑法第222 條（加重強制性交罪）
犯前條之罪而有下列情形之一者，處7 年以上有期徒刑：
一、二人以上共同犯之者。
二、對未滿十四歲之男女犯之者。
三、對精神、身體障礙或其他心智缺陷之人犯之者。
四、以藥劑犯之者。
五、對被害人施以凌虐者。
六、利用駕駛供公眾或不特定人運輸之交通工具之機會犯之者。
七、侵入住宅或有人居住之建築物、船艦或隱匿其內犯之者。
八、攜帶兇器犯之者。
前項之未遂犯罰之。

司法院資訊處製作；財團法人民間司法改革基金會備份。
